臺灣臺南地方法院臺南簡易庭民事判決
110年度南簡字第1806號
原      告  李埕豐  
訴訟代理人  謝雨靜律師
            劉芝光律師
被      告  馬偉澤即馬貴凡

上列被告因詐欺等案件，原告提起刑事附帶民事訴訟請求侵權行
為損害賠償，由本院刑事庭以110年度簡附民字第119號刑事附帶
民事訴訟裁定移送前來，經本院於民國111年2月7日言詞辯論終
結，判決如下：
    主      文
被告應給付原告新臺幣貳佰玖拾柒萬元，及自民國一百一十年十
月九日起至清償日止，按週年利率百分之五計算之利息。
本判決得假執行。
訴訟費用由被告負擔。　　 
    事實及理由
一、原告起訴主張：
　㈠被告於民國109年8月20日前某日，在高雄市某處，將其所有
    之台新國際商業銀行帳戶（帳號：00000000000000號，下稱
    系爭帳戶）之存摺、金融卡及密碼，交付姓名年籍不詳之人
    使用，以此方式幫助該人所屬詐騙集團詐欺取財及掩飾或隱
    匿其等因詐欺犯罪所得財物之去向。嗣該詐騙集團成員取得
    系爭帳戶後，於109年7月底以LINE通訊軟體與原告聯絡，佯
    稱有急用需借錢云云，致原告陷於錯誤，於109年8月20日至
    9月22日間，分5筆臨櫃匯款共新臺幣（下同）2,970,000元
    至系爭帳戶，旋遭提領一空，嗣原告察覺有異，報警處理。
　㈡被告明知依一般社會生活之通常經驗，本可預見將帳戶提供
    不相識之人，可能幫助犯罪集團作為不法收取他人款項之用
    ，然仍提供系爭帳戶與身份不詳之詐騙集團成員，作為詐欺
    取財之收款工具，係與詐騙集團成員構成共同侵權行為，使
    原告因而受有2,970,000元之損害。為此，依民法第184條第
    1項前段及第185條之規定提起本訴等語。並聲明：被告應給
    付原告2,970,000元，及自起訴狀繕本送達翌日起自清償日
    止，按週年利率5％計算之利息。
二、被告抗辯：我不是賣簿子，我是被騙投資，我之前在警詢做
    筆錄時，也有告訴警察交付簿子的時間、地點及收我簿子的
    人的特徵，但警方並沒有去查；對原告本件主張及請求金額
    無意見，但目前經濟能力無法負擔賠償，且原告也有錯，原
    告玩交友軟體本來也有被騙的可能，故請求金額應該要減半
    等語。
三、得心證之理由：
　㈠原告主張被告於109年8月20日前某日，在高雄市某處，將其
    所有系爭帳戶之存摺、金融卡及密碼，交付姓名年籍不詳之
    人使用，嗣該詐騙集團成員取得系爭帳戶後，於109年7月底
    以LINE通訊軟體與原告聯絡，佯稱有急用需借錢云云，致原
    告陷於錯誤，於109年8月20日至9月22日間，分5筆臨櫃匯款
    共2,970,000元至系爭帳戶，旋遭提領一空，被告因上開行
    為，經本院以110年度金簡字第89號刑事簡易判決認定犯幫
    助犯洗錢防制法第14條第1項之洗錢罪，處有期徒刑4月，併
    科罰金30,000元，罰金如易服勞役，以1,000元折算1日確定
    在案等情，經本院職權調閱前開刑事案件卷宗核查無誤，並
    有原告提出附於該案卷宗之匯款單等件為證，復為兩造所不
    爭執，堪認原告主張之上開事實為真實。
  ㈡被告雖辯稱其是被騙投資始交付存摺云云，惟按金融帳戶為
    個人之理財工具，一般民眾皆可自由申請開設金融帳戶，並
    無任何特殊之限制，亦得同時在不同金融機構申請多數存款
    帳戶使用；而金融帳戶之存摺、提款卡僅為存提款之用，本
    身要無何經濟價值，無法作為借款或徵信之目的使用。且衡
    諸一般常情，金融帳戶之存摺、提款卡事關個人財產權益之
    保障，其專有性甚高，除非本人或與本人親密關係者，難認
    有何理由可自由流通使用該帳戶，一般人均有妥為保管及防
    止他人任意使用之認識，縱特殊情況偶需交付他人使用，亦
    必深入瞭解用途及合理性，始予提供，且該等專有物品如落
    入不明人士手中，而未加以闡明正常用途，極易被利用為與
    財產有關之犯罪工具，此為吾人依一般生活認知所易於體察
    之常識；而有犯罪意圖者，非有正當理由，竟徵求他人提供
    帳戶，客觀上可預見其目的，係供為某筆資金之存入，後再
    行領出之用，且該筆資金之存入及提領過程係有意隱瞞其流
    程及行為人身分曝光之用意，一般人本於一般認知能力均易
    於瞭解。又對於利用他人帳戶從事詐欺犯行，於現今社會層
    出不窮，且早已為大眾傳播媒體廣為報導已有多年，政府機
    關及各金融機構亦不斷呼籲民眾應謹慎控管己有帳戶，切勿
    出賣或交付個人帳戶，以免淪為詐騙者之幫助工具。依一般
    人之社會生活經驗，苟不以自己名義申辦銀行帳戶，卻向不
    特定人蒐集帳戶供己使用，其目的極可能欲利用該帳戶供作
    非法詐欺取財等犯行，已屬具一般智識經驗之人所能知悉或
    預見，被告為一智慮健全、具社會經驗之成年人，自難對此
    諉為不知。然依其於偵查中陳稱：我當時在網路看到投資訊
    息，我就在臉書上填基本資料，對方就有用FACETIME跟我 
    聯繫，我們稍微聊一下，對方說我需要辦銀行帳戶，可以作
     為投資使用，說帳戶交給他們公司運作，不需要提供任何
    費 用，我就提供系爭帳戶給對方，當時我跟朋友去高雄酒
    店喝酒，是一個我不認識的女生來包廂跟我收帳戶；對方說
    公司有一個平台，講一堆專業術語，我也聽不懂，說他們在
    一個平台上會做資金運用，要我提供他一個帳戶，公司如果
    有 獲利，我可以收到一些報酬，但我還沒收到報酬就被列
    為警示帳戶；我與對方沒有留下任何書面資料，也不知道對
    方公司，後來再聯繫對方都聯絡不上等語（見臺南地檢署11
    0年度偵字第1638號卷第7至8頁）。依被告所述，其係在對
    交付對象之真實身分一無所知，且對其所交付之系爭帳戶究
    竟要被作為何用途亦未審慎了解、謹慎查證之情況下，即任
    意交付系爭帳戶給不認識之人使用，則其主觀上自得預見系
    爭帳戶之存摺、提款卡及密碼，極有可能遭詐騙集團用於掩
    飾或隱匿該他人或其轉手者因犯罪所得財物之途徑，客觀上
    系爭帳戶亦確遭詐騙集團利用以騙取原告之匯款金額，並以
    被告所提供之提款卡將款項領出，縱被告非實際詐騙原告匯
    款之人，然其上開交付存摺、提款卡及密碼之行為，確係足
    以幫助該實際詐騙原告匯款者之行為，自堪認被告係該實際
    詐騙原告之詐騙集團之幫助人，應視為共同侵權行為人，被
    告前揭所辯，尚難為有利於被告之認定。
　㈢按因故意或過失，不法侵害他人之權利者，負損害賠償責任
    ；故意以背於善良風俗之方法，加損害於他人者亦同；數人
    共同不法侵害他人之權利者，連帶負損害賠償責任，民法第
    184條第1項、第185條第1項前段分別定有明文。原告因被告
    前揭幫助詐欺行為，而受有2,970,000元之損害等情，業經
    本院認定如前，則被告應負侵權行為損害賠償責任甚明。從
    而，原告依侵權行為之法律關係，訴請被告賠償其所受金錢
    損失2,970,000元，即屬有據，應予准許。
  ㈣再按所謂損害之發生，被害人與有過失者，須其過失行為亦
    係造成該損害發生之直接原因，始足當之。如損害之發生，
    因加害人一方之故意不法行為引起，被害人縱未採取相當防
    範措施或迴避手段，不能因此認被害人對損害之發生亦與有
    過失，而有前揭過失相抵之適用（最高法院98年度台上字第
    2157號判決意旨可參）。被告雖另辯稱：本件原告也有錯，
    原告玩交友軟體本來也有被騙的可能，故請求金額應該要減
    半等語，然查原告係因被告交付系爭帳戶之人所屬詐騙集團
    成員施用詐術，致陷於錯誤而匯款至系爭帳戶，原告未能事
    前防免遭受詐騙之受騙行為，並非原告所受損害之直接原因
    ，且詐騙集團係利用人性之弱點，取得被害人之信任而疏於
    防範，尚與民法第217條與有過失情節有別，被告並未舉證
    證明原告於受騙過程中早已察覺有詐術存在，原告亦無隨時
    查證防備他人對其詐欺取財之法令上或習慣上之義務，自不
    得以原告未能查察詐術，即認原告對於損害之發生或擴大為
    與有過失，被告上開抗辯，尚非可採。至被告辯稱其目前經
    濟能力無法負擔賠償等語，則僅屬清償本件債務能力之問題
    ，尚不影響本件被告應負之損害賠償責任，附此敘明。
  ㈤末按給付無確定期限者，債務人於債權人得請求給付時，經
    其催告而未為給付，自受催告時起，負遲延責任。其經債權
    人起訴而送達訴狀，或依督促程序送達支付命令，或為其他
    相類之行為者，與催告有同一之效力。遲延之債務，以支付
    金錢為標的者，債權人得請求依法定利率計算之遲延利息。
    應付利息之債務，其利率未經約定，亦無法律可據者，週年
    利率為百分之5，民法第229條第2項、第233條第1項前段及
    第203條定有明文。查本件原告對於被告之侵權行為損害賠
    償請求權，係屬給付未有確定期限之金錢債權，而原告提出
    之刑事附帶民事起訴狀繕本乃於110年10月8日送達被告，有
    送達證書在卷可查（見附民卷第25頁）。則原告請求被告給
    付2,970,000元，及自刑事附帶民事起訴狀送達被告之翌日
    起即110年10月9日起至清償日止，按週年利率5％計算之法定
    遲延利息，於法有據，應予准許。
四、綜上所述，原告依侵權行為之法律關係，請求被告給付2,97
    0,000元，及自110年10月9日起至清償日止，按週年利率5％
    計算之法定遲延利息，為有理由，應予准許。
五、本件係屬民事訴訟法第427條第1項所定訴訟適用簡易程序所
    為被告敗訴之判決，依同法第389條第1項第3款之規定，應
    依職權宣告假執行。
六、本件事證已臻明確，兩造其餘攻擊防禦方法及所提證據，經
    本院斟酌後，認為與本件判決結果不生影響，爰不予逐一論
    列，附此敘明。　　
七、訴訟費用負擔之依據：民事訴訟法第78條。 　　　
中　　華　　民　　國　　111 　 年　　2 　 月　　 25 　日
                  臺灣臺南地方法院臺南簡易庭
                                  法  官  余玟慧
以上正本係照原本作成　　　　　　　　　　　　　　　　　
如不服本判決，應於送達後20日內，向本院提出上訴狀並表明上
訴理由，如於本判決宣示後送達前提起上訴者，應於判決送達後
20日內補提上訴理由書（須附繕本），如委任律師提起上訴者，
應一併繳納上訴審裁判費。
中　　華　　民　　國　　111 　年　　3 　　月　　3 　　日
                                  書記官  于子寧